臺灣高等法院臺中分院刑事判決　　　　 96年度上訴字第271號
上　訴　人　臺灣臺中地方法院檢察署檢察官
上　訴　人
即　被　告　乙○○
上列上訴人等因被告違反毒品危害防制條例案件，不服臺灣臺中
地方法院95年度訴字第3592號中華民國95年12月12日第一審判決
（起訴案號：臺灣臺中地方法院檢察署95年度毒偵字第3910號）
，提起上訴，本院判決如下：
    主  文
上訴駁回。
    事  實
一、乙○○前因施用第一、二級毒品案件，經台灣台中地方法院
    分別判處有期徒刑8月、4月確定，嗣並定應執行有期徒刑11
    月確定，於民國（下同）92年8月13日縮刑期滿執行完畢，
    又其前因施用毒品案件，經依本院裁定送觀察、勒戒後，認
    有繼續施用毒品傾向，乃令入戒治處所施以強制戒治後，於
    90年11月1日強制戒治執行完畢後釋放。詎其猶不知悔改及
    戒絕毒癮，於上開強制戒治執行完畢後釋放後5年內，復基
    於施用第一級毒品海洛因之犯意，於95年8月19日，在臺中
    市○○路路旁之汽車內，以將海洛因摻入香菸後使用之方式
    ，施用第一級毒品海洛因一次，嗣為警於95年8月19日21時
    40分許，在臺中市○○區○○路與河南路口處查獲，並扣得
    第一級毒品海洛因3包（驗餘合計淨重0.08公克，包裝重
    0.59公克）。
二、案經臺中市警察局第四分局報告臺灣臺中地方法院檢察署檢
    察官偵查起訴。
    理  由
一、上揭犯罪事實，業據上訴人即被告乙○○（下稱被告）迭於
    原審及本院均坦承不諱，被告為警查獲時所採集尿液送驗，
    結果呈嗎啡及可待因陽性反應，亦有詮昕科技股份有限公司
    濫用藥物尿液檢驗報告1紙附卷可稽；扣案之第一級毒品海
    洛因3包經法務部調查局鑑驗結果，確含海洛因成分（驗餘
    合計淨重0.08公克，包裝重0.59公克），有該局95年10月20
    日調科壹字第09523025940號鑑定書可佐（見偵查卷第11 頁
    ），足見被告此部分自白與事實相符，自堪採信。又被告有
    事實欄載施用毒品案件，經送觀察勒戒及強制戒治紀錄，亦
    有臺灣臺中地方法院檢察署刑案資料查註紀錄表、臺灣高等
    法院被告前案紀錄表各1份在卷可參。綜上所述，本件事證
    已臻明確，被告上開犯行，應堪認定。
二、核被告所為，係犯毒品危害防制條例第10條第1項施用第一
    級毒品罪。被告所持有之毒品海洛因，係供其自己施用，故
    其持有之低度行為應為施用之高度行為所吸收，不另論罪。
    又被告有如事實欄所載之前科，有臺灣臺中地方法院檢察署
    刑案資料查註紀錄表、臺灣高等法院被告前案紀錄表各一紙
    在卷可按，其受有期徒刑之執行完畢後5年以內故意再犯本
    件有期徒刑以上之罪，為累犯，應依刑法第47條第1項之規
    定加重其刑。原審依據上述理由，適用毒品危害防制條例第
    10條第1項、第18條第1項前段，刑法第11條、第47條第1項
　　，並審酌被告一再施用毒品，經觀察、勒戒及強制戒治執行
  　完畢後，仍不知戒惕，再次施用第一級毒品，無視於毒品對
    於自身健康之戕害及國家對於杜絕毒品犯罪之禁令，不知戒
    除惡習，惡性非輕，及被告於法院審理期間坦承施用毒品犯
    行，態度良好，又其施用毒品並無危害他人，其犯罪心態與
    一般刑事犯罪之本質並不相同，容應以「病人」之角度為考
    量，並側重適當之醫學治療及心理矯治為宜等一切情狀，量
    處被告有期徒刑10月之刑，以資懲儆。敘明扣案之第一級毒
    品海洛因3包（驗餘合計淨重0.08公克，包裝重0.59公克）
    ，應依毒品危害防制條例第18條第1項前段規定宣告沒收銷
    燬之。就公訴意旨另指被告其他多次施用第一級毒品犯行部
    分，以罪證不足而不另為無罪之諭知（理由詳後）。核其認
    事用法俱無不當，量刑亦稱允洽，被告猶執陳詞其舉發販毒
    者（詳被告上訴狀附告發狀），供出毒品來源有減刑事由云
    云，指摘原判決量刑過重而提起上訴，惟經本院依被告上訴
    狀附告發狀所列姓名，查詢台中地區同姓名者，均未有於被
    告告發後經檢察官偵查起訴之案件，有台灣高等法院被告前
    案紀錄表在卷可稽，是被告雖有告發販毒者，然並未查獲毒
    品來源，尚與毒品危害防制條例第17條減刑之要件未合；檢
    察官提起上訴指摘原判決不另為無罪諭知部分不當，依後述
    說明，俱非有理由，應駁回其等上訴。
三、公訴意旨另略以：被告除上揭經本院判決有罪之施用第一級
    毒品犯行外，尚自95年8月初起至同月19日止，有其他多次
    施用第一級毒品犯行云云。按犯罪事實應依證據認定之，無
    證據不得認定犯罪事實，刑事訴訟法第154條第2項定有明文
    。又事實之認定，應憑證據，如未能發現相當證據，或證據
    不足以證明，自不能以推測或擬制之方法，以為裁判基礎。
    且認定犯罪事實所憑之證據，雖不以直接證據為限，間接證
    據亦包括在內；然而無論直接或間接證據，其為訴訟上之證
    明，須於通常一般之人均不致有所懷疑，而得確信其為真實
    之程度者，始得據為有罪之認定。再被告之自白，不得作為
    有罪判決之唯一證據，仍應調查其他必要之證據，以察其是
    否與事實相符，刑事訴訟法第156條第2項定有明文，立法目
    的在以補強證據之存在，藉以限制合法自白在證據上之價值
    ，俾發現實質的真實，即使被告之自白出於任意性，然若別
    無其他補強證據足以擔保其自白與事實相符，該自白仍非刑
    事訴訟法上得據之為認定被告犯罪之唯一證據，當不得單憑
    此而為被告不利之認定（最高法院40年臺上字第86號及76年
    臺上字第4986號判例、85年度臺上字第664號判決意旨參照
    ）。本件檢察官認被告尚涉有此部分多次施用第一級毒品犯
    行，係以被告之自白及上揭驗尿報告為其論據。然查，施用
    海洛因者，一般於尿液中可檢出之最大時限，為2至4天，業
    經行政院衛生署管制藥品管理局以92年7月23日管檢字第092
    0005609號函釋在案。準此，上揭驗尿報告，固足以補強被
    告上揭有罪部分自白之真實性，然尚不足以擔保被告自白其
    尚有其餘施用第一級毒品犯行部分確與事實相符，此外，復
    查無其他積極證據足資證明被告尚有上揭其他施用第一級毒
    品海洛因之犯行，依據本次刑法第56條連續犯規定修正之立
    法理由提及「且在採證上多趨於寬鬆」等語之意旨，自難僅
    憑被告之自白遽認被告尚有此部分多次施用第一級毒品犯行
    ，此部分原應為無罪之諭知，然因檢察官認被告此部分罪嫌
    與上開經判處有罪部分有集合犯之實質上一罪關係，爰不另
    為無罪之諭知。又按頭髮中品之鑑定，係基於「習慣性」吸
    毒者之頭髮，可內嵌人體曾經吸食過的微毒品，並隨時程滯
    留於生長的各個頭髮片段中，惟頭髮片段呈現毒品陽性反應
    ，並無法精確計算出其施用毒品時間，施用頻率（一天施用
    幾次或多少天施用一次）亦無法藉由檢方式推算，此有法務
    部調查局96年3月27日調科壹字第09600119830號函文可參，
    是以無法藉毛髮鑑驗查知被告何時施用毒品，何時未施用毒
    品，檢察官上訴意旨聲請對被告施以毛髮鑑驗，用以驗證被
    告自白是否可採云云，依上述說明，尚難採用，合併敘明。
據上論斷，應依刑事訴訟法第368條，判決如主文。
本案經檢察官甲○○到庭執行職務。
中　　華　　民　　國　　96　　年　　6 　　月　　20　　日
            刑事第七庭    審判長法　官  林  榮  龍
                                法　官  鄭  永  玉
                                法　官  江  錫  麟
上列正本證明與原本無異。
如不服本判決應於收受送達後十日內向本院提出上訴書狀，其未
敘述上訴之理由者並得於提起上訴後十日內向本院補提理由書（
均須按他造當人之人數附繕本）。
                                書記官  劉  建  智
中　　華　　民　　國　　96　　年　　6 　　月　　21　　日
附錄論罪科刑法條：
毒品危害防制條例第10條第1項：
　施用第一級毒品者，處6月以上5年以下有期徒刑
